臺灣高等法院民事裁定
110年度抗字第941號
抗  告  人  楊淑娟  
            李瓊芳  



上列抗告人因與相對人安樂社區信義公寓大廈管理委員會間聲明
異議事件，對於中華民國110年6月30日臺灣基隆地方法院109年
度執事聲字第8號裁定提起抗告，本院裁定如下： 
    主  文
抗告駁回。
抗告費用由抗告人負擔。
    理  由
一、抗告人楊淑娟、李瓊芳（下合稱抗告人，個別逕稱其名）前
    因房屋頂樓漏水，訴請相對人回復原狀，經原法院以107年
    度訴字第455號、本院以108年度上易字第470號判決(下稱系
    爭確定判決)，命相對人應將相對人所有門牌號碼基隆市○○
    區○○路0段000○0號、112之7號房屋(下合稱系爭房屋，各稱1
    10之7號、112之7號房屋)上方之屋頂平台(下稱系爭屋頂平
    台)，依附表「修復項目表」欄所示項目及數量修繕至不漏
    水之程度（下稱系爭工程），並分別賠償楊淑娟、李瓊芳各
    4萬4403元、9萬8225元之本息確定。抗告人於一審判決後持
    之為執行名義(下稱系爭執行名義)，對抗告人聲請強制執行
    （原法院108年度司執字第8069號，下稱系爭執行事件)，嗣
    抗告人陳報系爭工程已施作完成，於109年8月25日聲請執行
    法院確定執行費用，經原法院司法事務官於同年9月25日以1
    09年度司執事聲字第11號裁定（下稱原處分）確定相對人應
    賠償楊淑娟、李瓊芳之執行費用額分別為28萬2255元（執行
    費1855元、員警差旅費400元、系爭工程修繕用28萬元）、2
    9萬2686元（執行費2286元、員警差旅費400元、系爭工程修
    繕用29萬元）之本息。相對人不服，提出異議，經原法院以
    109年度執事聲字第8號裁定（下稱原裁定）廢棄原處分關於
    命相對人負擔逾4941元本息部分（即准許執行費、員警差旅
    費共4941元，駁回系爭工程修繕費用部分），發回原法院司
    法事務官另為處理。抗告人不服，對之提起抗告。　　
二、按強制執行之費用，以必要部分為限，由債務人負擔。債權
    人因強制執行而支出之費用，得求償於債務人者，得準用民
    事訴訟法第91條之規定，向執行法院聲請確定其數額；依此
    項規定確定之執行費用額，應於裁定送達之翌日起，加給按
    法定利率計算之利息，強制執行法第 28條第1項前段、第29
    條第1項及民事訴訟法第91條第3項分別定有明文。次按債務
    人負擔之強制執行費用，應以因強制執行所必要支出之費用
    為限，倘所支出之費用與執行程序並無關連者，自不得責令
    債務人負擔（最高法院85年度台抗字第76號裁判意旨參照）
    。 所謂強制執行之必要費用，指因進行強制執行程序必須
    支出之費用而言，是否必要應按客觀標準認定，如有爭執，
    應由預先支出費用之當事人負舉證責任。
三、經查：　
　㈠本件抗告人聲請確定執行費用，就系爭工程修繕用部分，楊
    淑娟、李瓊芳主張分別支出育英土木包工業（下稱育英包工
    ）代履行修繕漏水工程費用28萬元、29萬元，固據提出育英
    包工屋頂防水翻修工程估價單(下稱估價單)為證（見執行卷
    二第6、8頁）。惟查，系爭確定判決係依社團法人基隆建築
    師公會107年5月29日基建字第10702033號函所附鑑定報告（
    下稱鑑定報告，見原法院107年度訴字第455號卷〈下稱訴字
    卷〉第241、249頁），命相對人將系爭屋頂平台依附表「修
    復項目表」欄所示項目及數量（即鑑定報告附件三、四，下
    稱修復項目表）修繕至不漏水之程度，有系爭確定判決在卷
    可稽（見本院卷第119-133頁），並經本院調取系爭確定判
    決之卷宗核閱無誤。又修復項目表就110之7號、112之7號房
    屋各戶上方屋頂平台之修繕費用，係分別估列11萬0800元、
    11萬5088元，抗告人聲請強制執行時，亦係以修復項目表估
    算含「零星整修及其他」、「利潤、稅捐及管理費」等間接
    工程費後之修繕費用，分別為14萬4144元、14萬9616元（見
    執行卷一第4、25-30頁），嗣抗告人提出估價單之修繕費用
    估列金額各為28萬元、29萬元（見執行卷二第6、8頁），復
    經本院調取系爭執行事件卷宗查明屬實，足見抗告人就系爭
    工程主張之修繕費用前後不一，且與修復項目表估列之修繕
    費用不合。
  ㈡又審視修復項目表、估價單之記載（如附表所示，見訴字卷
    第241、249頁，執行卷二第6、8頁），二者就系爭工程數量
    （面積）及「既有防水隔熱層剷除運棄(廢棄證明)」、「素
    地研磨及高壓水刀清洗」、「PU防水層(t=3mm)」、「粉光
    整平」、「伸縮縫切割及PU填縫處理」等工程項目，固然相
    同，惟估價單就修復項目表工程項目關於「滲入行底塗(含
    接著劑)」部分，增加「素地清潔」、另去除「含接著劑」
    ，「泡沫混凝土(5cm)」部分，增加「以RC點和鋼絲網2分高
    8-10cm」，「聚丙烯纖維(P.P)」部分，增加「益膠泥玻纖
    網施工上層再以彈性水泥刷兩層」，並增加責任施工保固5
    年（如附表「項目欄」所示），且估價單就相同工程項目所
    載每平方公尺單價，均高於修復項目表，總額則約多達2倍
    （如附表「單價及總額欄」所示），足見估價單與修復項目
    表之項目、費用，亦有不符。
　㈢再者，相對人在系爭執行事件進行中，已一再具狀表明其不
    願負擔高於修復項目表之修繕費用，對於估價單亦多有爭執
    （見司執卷一第189-192頁、司執卷二第17、36-37頁），原
    法院司法事務官於109年7月10日至現場履勘時，兩造僅就系
    爭工程之施作順序及方式達成合意，並作成附件（見司執卷
    二第49頁），惟估價單所載工程項目名稱（見執行卷二第6
    、8頁），與附件記載「抗裂伸縮縫膠外壁材」、「樓板(素
    地清潔)」、「彈性水泥防水厚度1mm」、「抗裂六角網」、
    「PU底漆」、「PU防水(屋頂平面材)厚度3mm」、「泡沫水
    泥厚度5公分(含聚丙烯纖維)」等項目，並非完全相同，無
    從認定兩造已達成依估價單修繕及給付費用之合意。則估價
    單與修復項目表、附件記載之項目、費用，既有未合，且相
    對人否認估價單支出項目及數額之真實性及必要性，原法院
    司法事務官仍可調查支出何以必要，以證明支出費用之真實
    及必要性，且非不能調查。然原法院司法事務官未說明何以
    未予調查之理由，逕依抗告人所提估價單，就此部分為不利
    於相對人之認定，尚有可議，自應由原司法事務官就此部分
    再為調查後，確定執行費用額。　　
　㈣綜上，本件確定執行費用額關於前開部分既有尚待查明之事
    項，原裁定就此部分廢棄原處分，發回原法院司法事務官更
    為適法之處理，核無違誤。抗告意旨指摘原裁定此部分不當
    ，求予廢棄，為無理由，應予駁回。　
四、據上論結，本件抗告為無理由，裁定如主文。 
中　　華　　民　　國　　110 　  年　 11　月　　19　　日
              民事第五庭   
　　　　　　　　　審判長法  官  賴劍毅
                        法  官  陳君鳳
                        法  官　邱靜琪
正本係照原本作成。
不得再抗告。
中　　華　　民　　國　　110 　年　　11　　月　　19　　日

　　　　　　　　　　　  書記官  張淨卿
　　　　　　　　　　　　　　
　　　　　　　　　　　　　　
　　　　　　　　　　　　　　
　　　　　　　　　　　
　　　　　　　　　　　　　　　　　
　　　　　　　　　　　　　　　　　　　　
　附表：
項目 修復項目表         （鑑定報告） 估價單          （育英包工） 1. 既有防水隔熱層剷除運棄(廢棄證明) 既有防水隔熱層剷除運棄(廢棄證明) 2. 素地研磨及高壓水刀清洗 素地研磨及高壓水刀清洗 3. 滲入型底塗(含接著劑) 素地清潔、滲入型底塗 4. PU防水層(t=3mm) PU防水層(t=3mm) 5. 泡沫混凝土(5cm) 泡沫混凝土(5cm) 以RC鋼點和鋼絲網2分高8-10 cm 6. 聚丙烯防裂纖維(P.P) 聚丙烯防裂纖維(P.P)益膠泥玻纖網施工上層再以彈性水泥刷兩層 7. 粉光整平 粉光平整 8. 伸縮縫切割及PU填縫處理 伸縮縫切割及PU填縫處理   責任施工保固五年    數量  --  單價及總額 施作數量（面積）： 110之7號、112之7號各為98.56㎡及102.3㎡ ---------------------------- 單價及總額： 110之7號：合計14萬4144元，   1463元/平方公尺(計算式:11    萬0880元+11萬0880×15%+11    萬0880元×15%=14萬4144元) 112之7號：合計14萬9614元，   1463元/平方公尺(計算式:   11萬5088元+11萬5088元        ×15%+11萬5088元×15%=14萬    9614元) 施作數量（面積）同鑑定報告   --------------------------- 單價及總額： 110之7號：合計28萬元，2841/平方公尺(28萬元/98.56㎡=2840.9元，小數點以下4捨5入，下同) 112之7號：合計29萬元，2835元/平方公尺(29萬元/102.3㎡=2834.7元)  、合計總額29萬3758元(計算式:14萬4144元+14萬9614元=29萬3758元) 、合計總額57萬元 (計算式:28萬元+29萬元=57萬元)